臺灣臺北地方法院刑事判決　　　　　　 100年度智易字第69號
公　訴　人　臺灣臺北地方法院檢察署檢察官
被　　　告　陳聖和
　　　　　　林欣樺
上列被告因違反著作權法等案件，經檢察官提起公訴（100年度
偵字第21141號），本院判決如下：
    主  文
陳聖和犯著作權法第九十六條之一之違法為公眾提供規避防盜拷
措施服務之零件罪，處有期徒肆月，如易科罰金，以新臺幣壹千
元折算壹日。扣案轉接卡貳張及包裝盒壹批均沒收。
林欣樺幫助犯著作權法第九十六條之一之違法為公眾提供規避防
盜拷措施服務之零件罪，處拘役伍拾日，如易科罰金，以新臺幣
壹千元折算壹日。扣案轉接卡貳張均沒收。
    事  實
一、陳聖和與林欣樺為男女朋友關係，明知「NINTENDO」之商標
    圖樣，業經日商任天堂株式會社（下稱日商任天堂公司）向
    經濟部智慧財產局申請註冊登記獲准，取得使用於電視遊樂
    器、錄有遊戲程式之卡匣及磁碟等商品之商標權，現仍於商
    標專用期間內；渠等亦明知美商美洲任天堂股份有限公司（
    下稱美商任天堂公司）所製造之Wii及Nintendo DS等遊戲主
    機內，提供有檢查、認證上開遊戲主機所讀取之遊戲光碟或
    記憶卡是否係美商任天堂及日商任天堂公司所製造或授權製
    造之正版遊戲軟體功能，於遊戲光碟或記憶卡放入上開遊戲
    主機執行之際，須經上開遊戲主機比對遊戲光碟或記憶卡上
    是否含有追跡圖形（Race- track Logo，即Nintendo之商標
    圖樣），倘若遊戲光碟或記憶卡內不含該追跡圖形，上開遊
    戲主機即無法讀取並執行遊戲光碟或記憶卡內軟體，為著作
    權人美商任天堂公司及日商任天堂公司所採取禁止或限制他
    人擅自進入著作之防盜拷措施，非經上開公司之授權或同意
    ，不得將規避上開防盜拷措施之零件提供公眾使用；且明知
    上開遊戲軟體透過R4等轉接卡連結主機、視訊工具執行後，
    會在螢幕上顯示上開「Nintendo」追跡圖形之商標圖樣，足
    使消費者誤認該係日商任天堂公司所生產、發行、銷售。詎
    陳聖和意圖營利，未經美商任天堂公司及日商任天堂公司之
    授權或同意，於民國99年某日時起，至100年5月11日間，自
    雅虎、淘寶等購物網站以較低價格購入後，即基於提供公眾
    使用規避防盜拷措施之零件及販賣仿冒商標商品之犯意，林
    欣樺則基於幫助陳聖和犯罪之故意，由林欣樺提供以其個人
    資料在露天拍賣網站申請「always7-11」、「3c_outlet」
    會員帳號、在台灣大哥大股份有限公司所申請門號00000000
    00、0000000000號行動電話、在國泰世華銀行松山分行開立
    帳號000000000000號帳戶之提款卡等物提供予陳聖和使用。
    陳聖和即先後在位於臺北市○○區○○路2號2樓、新北市○
    里區○○路○段73號11樓住處，或在林欣樺位於臺北市○○
    區○○路30巷83弄7號1樓住處，以電腦及網路連線設備或使
    用林欣樺門號0000000000號行動電話3G網路連線功能，連線
    至露天拍賣網站，並以林欣樺所有門號0000000000、000000
    0000分別作為會員認證電話（設定不公開資料）之「always
    7-11」、「3c_outlet」帳號登入後，刊登販售R4、R4Ultra
    、R4i、R4i-SDHC、Ak2i等NDS轉接卡規避上開防盜拷措施零
    件，欲以每件200元至1,029元不等之價格販出予不特定人之
    訊息或照片，待交易完成後，再寄電子郵件與買家聯絡，迨
    買家將價金匯入林欣樺上開國泰世華銀行帳戶內，再郵寄將
    上開轉接卡寄至買家指定之處所，並在郵件上留有林欣樺門
    號00000000000號作為售後聯絡電話，而售出上開轉接卡等
    物。嗣任天堂公司在臺彎地區代理人分別於100年3 月11日
    、12日遣由員工林秀美、洪玉婷在上開網站下標，分別以
    300、390元價格（不含運費）購得R4i-SDHC轉接卡、 R4
    Ultra轉接卡（另含記憶卡），並將款項匯入林欣樺所有上
    開帳戶內，取得陳聖和所寄商品後，報警處理，經警於100
    年6月22日13時許在陳聖和位於八里上址住處搜索查獲，並
    扣得其所有之R4轉接卡包裝盒1批等物，始悉上情。
二、案經美商任天堂公司、日商任天堂公司訴由內政部警政署保
    安警察第二總隊第一大隊第一中隊報告臺灣臺北地方法院檢
    察署檢察官偵查起訴。
    理  由
一、本院認定事實所引用之下列卷證資料（包含供述證據、文書
    證據等證據），供述證據的部分，當事人於言詞辯論終結前
    均未爭執其證據能力，本院審酌該言詞陳述作成時之情況尚
    無不當之處，依刑事訴訟法第159條之5第2項規定，得為證
    據。非供述證據部份，查無違反法定程序取得之情形，依刑
    事訴訟法第158條之4反面規定，亦有證據能力。
二、訊據被告陳聖和坦承有上網販賣R4轉接卡予不特定買家之情
    ，被告林欣樺亦不否認同意提供個人資料在露天拍賣網站申
    請「always7-11」、「3c_outlet」帳號、國泰世華銀行申
    設帳戶提款卡、門號0000000000、0000000000號電話等予被
    告陳聖和後，供作網路拍賣使用等節，惟均矢口否認有違反
    商標法及著作權法之犯行，被告陳聖和辯稱：不知所販售之
    轉接卡是規避盜拷措施零件，也不知如何使用該產品云云，
    被告林欣樺辯稱：伊沒有與被告陳聖和共同參與販賣轉接卡
    ，只知道被告陳聖和是單純做網拍在賣記憶卡，因為2人是
    男女朋友，才出借帳戶等云云。惟查：
（一）我國自91年1月1日正式加入世界貿易組織，依據該組織與
      貿易有關之智慧財產權協定（ＴＲＩＰＳ）第9條第1項、
      伯恩公約第3條等規定，我國對於同屬世界貿易組織會員
      國國民之著作，應加以保護，而美國、日本亦為世界貿易
      組織之會員國，並均在著作財產權存續期間內，依著作權
      法第4條第2款之規定，應受我國著作權法之保護，合先敘
      明。
（二）再「Nintendo」」之文字圖樣，業由日商任天堂公司向經
      濟部智慧財產局申請註冊登記，經核准取得商標權，並指
      定使用於電視遊樂器，包括主機、操作器、搖控器、及錄
      有遊戲程式之卡匣、磁碟、光碟唯讀記憶體等商品，且現
      均在商標權期間內，又被告販入如上開R4轉接卡等商品後
      有上網刊登販售訊息，並與林秀美、洪玉婷有前述交易紀
      錄，嗣經警在住處查獲R4轉接卡外包裝盒等節，有扣案轉
      接卡、外包裝盒可認，並有卷附經濟部智慧財產局商標資
      料檢索服務報表、露天拍賣網站列印資料、信封2紙、自
      動櫃員機交易明細、拍賣得標及要求轉帳付款網頁列印資
      料、扣押物品目錄表等附卷可稽，被告陳聖和、林欣樺對
      此復不否認，此部分事實，先堪認定。
（三）又按著作權法第3條第1項第18款規定：「防盜拷措施：指
      著作權人所採取有效禁止或限制他人擅自進入或利用著作
      之設備、器材、零件、技術或其他科技方法」。查DS遊戲
      機是任天堂公司研發之掌上型遊樂器，可讀取並執行儲存
      於GBA及DS遊戲卡匣內遊戲軟體，正版遊戲軟體會存放在
      專屬DS遊戲卡匣內，每個卡匣只收容1個遊戲。遊戲機備
      有限制他人進入著作之防盜拷措施，於開機後會自動偵測
      遊戲卡匣是否存有正確「Nintendo」商標圖樣追跡圖形（
      Racetrack Logo），並開始進入、執行遊戲卡匣內儲存之
      遊戲軟體，該檢查機制即為防盜拷措施。如卡匣內不存在
      該追跡圖形或未顯示追跡圖形或顯示錯誤追跡圖形，則無
      法繼續操作。又扣案被告陳聖和所販出之R4轉接卡外型、
      尺寸均與正版DS遊戲卡匣相同，同設置記憶卡插槽，亦有
      相同數量、位置及尺寸之金屬接點。復將之插置於DS遊戲
      機後，該轉接卡會產生上開追跡圖形資料，使遊戲機顯示
      與告訴人公司相同追跡圖形，誤認該轉接卡為合法之遊戲
      卡匣，進而進入、執行其內儲存之遊戲軟體。又該轉接卡
      於回應遊戲機偵測訊號時，所輸送出之數位資料，為與告
      訴人公司登記「Nintendo」註冊商標相同之名稱及圖形，
      會顯示在遊戲機的顯示螢幕上等情，有鑑定意見書在卷可
      證，足認被告所販售之R4等轉接卡產品確屬規避著作權人
      所採取有效禁止或限制他人擅自進入或利用著作之防盜拷
      措施零件，而提供於不特定人係屬提供公眾使用，並屬於
      同一商品上使用相同之註冊商標無訛。
（四）被告陳聖和固矢口否認有違反著作權法或商標法之犯意云
      云。惟被告陳聖和於警詢中自承：「1、2年前開始經營，
      主要販售商品是記憶卡及電腦周邊。大約99年開始在網路
      上販賣任天堂遊戲轉接卡，幾月我沒印象。就是網路上有
      朋友在討論，有人要買我拿的到就賣。至今大約20出頭個
      。包裹封面上印0000000000電話等於是服務電話，買家有
      問題可以打給我，有點類似客服的售後服務。本案商品來
      源是網路購買，之前是在臺灣雅虎、大陸淘寶網購買，我
      用QQ跟對方聯絡，沒有其他聯絡方式，等他報價後再購買
      ，共進貨3、4次，每次進貨5至10張不等」等語（見偵字
      卷第92頁以下），以其從事網路拍賣為業，應有相當智識
      與社會經驗，於購入或出售商品之際，本應查詢該商品相
      關權利來源及有無取得合法之授權，始合常情。況告訴人
      任天堂公司之「Nintendo」」文字圖樣所指定使用於電視
      遊樂器主機、操作器、遊戲程式卡匣、唯讀記憶體等商品
      ，在國內市場行銷甚廣，為業界及一般消費大眾所共知，
      被告專營記憶卡及電腦周邊產品之網路銷售業務，亦當知
      之甚詳。再被告在拍賣網站所刊拍賣訊息，均將產品名稱
      （如R4、R4 Ultra、R4i等）、規格（如支援SD 2G、支援
      SDHC 4G）、型號樣式（如NDSILL版、2010最新款）、配
      備（如現貨、送讀卡機）、特性（省電穩定）等交易資訊
      記載明確，有露天拍賣網站列印資料在卷可參（見偵字卷
      第22頁以下），另被告陳聖和供承在交寄貨品信封（見同
      卷第110、111頁）留有上開門號是售後服務電話，則其對
      轉接卡產品之種類、式樣、用途、功能及特質等交易重要
      之點自無以諉稱不知，否則如何提供客詢或售後服務，顯
      見其前揭所辯，無非犯後卸責之詞，不能採信。被告陳聖
      和既未盡專業賣家應注意義務，恣意向來歷不明網路商家
      購入R4轉接卡，復未能提出原廠或合法來源證明文件，其
      明知所售商品屬侵害告訴人之智慧財產權而逕予販賣並公
      開陳列之，自有違法之故意甚明，其所辯不知商品用途或
      無違法性認識云云，即無足採憑。
（五）再按刑法關於正犯、幫助犯的區別以其主觀犯意及客觀犯
      行為標準。凡以自己犯罪意思而參與犯罪，無論所參與者
      是否犯罪構成要件行為，皆為正犯；以幫助他人犯罪意思
      而參與犯罪，所參與者若是犯罪構成要件行為，也為正犯
      。如以幫助他人犯罪意思而參與犯罪，所參與者又為犯罪
      構成要件以外的行為，則為從犯。幫助犯之成立，主觀上
      行為人須有幫助故意，客觀上須有幫助行為，意即需對於
      犯罪與正犯有共同認識，而以幫助意思，對於正犯資以助
      力，而未參與實施犯罪的行為。幫助犯須認識正犯有犯罪
      意思與行為，須以知情為必要，即對於正犯的犯罪行為或
      事前或行為中，知其情節而幫助（最高法院69年臺上字第
      3499號判決、75年臺上字第1509號、88年臺上字第1270號
      判決參照）。查，被告林欣樺有開設上開國泰世華銀行松
      山分行帳號000000000000號帳戶，另向台灣大哥大公司申
      辦門號0000000000、0000000000及0000000000號等行動電
      話，嗣提供上開帳戶提款卡、門號0000000000及00000000
      00號之行動電話及住處網路供被告陳聖和使用，另同意被
      告陳聖和以其名義或個人資料在露天拍賣網站申請帳號「
      always7-11」、「3c_outlet」供拍賣記憶卡等3C商品使
      用等節，為被告林欣樺於審理中所不爭執，並有露天拍賣
      網會員資料及登入歷程資料、中華電信股份有限公司客服
      處作業中心回覆單、台灣大哥大公司書函、通聯調閱查詢
      單等在卷可稽，先堪予認定。再者，被告林欣樺稱並未參
      與販售商品之行為，此與被告陳聖和於警詢中供述：「露
      天拍賣帳號always7-11、3c_outlet帳號是我申請使用，
      我女朋友林欣樺的名義申請的，都是我本人負責經營，林
      欣樺沒有實際參與經營及銷售。上開帳號我有在林欣樺位
      於永吉路家中上網，還有用林欣樺申請的0000000000 手
      機上網。我在網路上有賣R4轉接卡，林欣樺沒有賣任天堂
      轉接卡的侵權商品，收到匯款後郵寄出貨。0000000000
      電話是林欣樺大約1、2年前申請的，我在使用，印製在給
      買家的包裹上，買家有問題可以打給我，寄送包裹上的資
      料我本人填寫，在臺北的郵局寄送。林欣樺提供行動電話
      、網拍帳號、國泰世華銀行000000000000帳號提款卡只是
      單純作網拍，我有經她同意，我們是男女朋友關係。每日
      營業所得由我本人領取，沒有拆帳，全部是歸我」等語相
      符（見本院卷第92頁以下），足認被告林欣樺僅是提供上
      開物品供被告陳聖和進行網路拍賣交易使用。復查，被告
      林欣樺既自承知悉被告陳聖和係在拍賣網站販售記憶卡及
      轉接卡等物（見偵卷第83、208頁），在被告陳聖和位於
      新北市○里區○○路○段73號11樓之住處亦扣得R4轉接卡
      之外包裝1批，數量非少，以渠等為男女朋友關係，並由
      被告林欣樺自始提供被告陳聖和上開個人資料供販賣商品
      由來已久，甚提供銀行帳戶作為被告陳聖和網拍收取買家
      匯款工具等情觀之，則被告林欣樺對被告陳聖和平日網路
      販售商品內容自無全然不知之理。是以，本件固無直接證
      據足認被告林欣樺有販入侵權商品、在網路刊登販賣訊息
      、交付或郵寄商品、自帳戶中提領款項或朋分販賣所得等
      行為，則難以遽認被告林欣樺對於被告陳聖和提供規避防
      盜拷措施零件或販賣仿冒商標商品的行為，基於自己正犯
      意思提供上開資料，而達具有犯意聯絡及行為分擔的程度
      ，惟揆諸上開意旨，其知悉被告陳聖和有販售不法轉接卡
      之情，仍提供個人資料申請會員帳號、銀行帳戶、行動電
      話供被告陳聖和使用，對本件犯行提供現實助力，仍應成
      立幫助犯。
（六）綜上所述，本件事證明確，被告犯行，堪以認定，應依法
      論罪科刑。
三、按所謂販賣行為，並不以販入之後復行賣出為要件，祇要以
    營利為目的，將之購入或賣出，有一於此，其犯罪即屬既遂
    （最高法院67年臺上字第2500號判例意旨參照），核被告陳
    聖和所為，係違反著作權法第80條之2第2項之未經合法授權
    不得提供公眾使用規避防盜拷措施之零件之規定，應依同法
    第96條之1第2款規定處斷，另犯商標法第82條之販賣仿冒商
    標商品罪。本件意圖販賣而陳列仿冒商標商品之低度行為，
    為販賣仿冒商標商品之高度行為所吸收，不另論罪。按商標
    之使用，係指以行銷之目的，將商標用於商品、服務等物件
    ，或利用平面圖像等其他媒介物足以使相關消費者認識其為
    商標之舉，本件被告販賣之轉接卡，雖於使用讀取過程中有
    標示仿冒前開「Nintendo」商標圖樣，乃表彰商品來源用意
    證明，足以表示一定之用意，而具有準文書之性質，但商標
    法就偽造、仿冒商標行為既有處罰之特別規定，自無從再適
    用刑法第220條、第210條加以處罰（最高法院91年度臺上字
    第7191、4088號、90年度臺上字第7106號判決、智慧財產法
    院98年度刑智上訴字第19號判決理由參照）。其先後多次提
    供規避防盜拷措施之零件及販賣仿冒商標商品之行為，因係
    於密集期間內以相同之方式持續進行，皆出於一個營利犯意
    決定，具有反覆、延續實行之特徵，各應評價認係包括一罪
    之集合犯。又其以一販賣之行為，同時侵害前開告訴人之商
    標權及著作權，並同時觸犯上開罪名，為想像競合犯，應依
    刑法第55 條規定，從一重之著作權法第80條之2第2項提供
    規避防盜拷措施零件罪處斷。
四、至被告林欣樺單純提供拍賣網站帳號、金融帳戶、電話等個
    人資料予被告陳聖和使用之行為，並不等同於共同參與從事
    本件販賣之犯行，且亦無證據證明被告有參與共同被告陳聖
    和所犯之罪之構成要件行為，已如前述，故其所為，係犯刑
    法第30條第1項前段、著作權法第80條之2第2項及商標法第
    82條之幫助犯，本件被告陳聖和正犯行為論以提供規避防盜
    拷措施零件罪之接續犯一罪，被告林欣樺之幫助犯行，亦應
    僅論以一罪，並應依刑法第30條第2項規定，按正犯之刑減
    輕之。公訴意旨認被告林欣樺為本件的共同正犯，雖有誤會
    ，但因罪名相同，僅行為態樣有正犯、幫助犯之別，無須變
    更法條，附此敘明。
五、爰審酌被告陳聖和未經合法授權為公眾提供規避防盜拷零件
    ，並販售仿冒商標商品，不尊重他人智慧財產，影響國家保
    護智慧財產形象，被告林欣樺提供個人帳戶等資料幫助他人
    犯罪，均應予以非難，又犯後均否認犯罪，迄未與告訴人達
    成和解，難認有悔意，惟渠並無前科，有臺灣高等法院被告
    前案紀錄表可稽，及販售謀利之動機、目的、手段及角色分
    工、犯行期間、所得利益及渠智識程度、生活狀況等一切情
    狀，分別量處如主文所示之刑，並均諭知易科罰金之折算標
    準。
六、扣案告訴人代理人員工所購入轉接卡2個，係本件犯商標法
    第82條之罪所販入、陳列之商品，有上開鑑定意見書可認，
    應依商標法第83條之規定，不問屬於犯人與否，宣告沒收，
    此既為法定義務沒收之物，均應於被告2人主刑後宣告之。
    又扣案R4轉接卡包裝盒1批，係被告犯著作權法第96條之1之
    罪所用之物，且屬被告陳聖和所有，應依著作權法第98條前
    段規定，在被告陳聖和主文項下沒收之。另按幫助犯僅係對
    於犯罪構成要件以外行為為加工，並無共同犯罪之意思，自
    不適用該責任共同原則，對於正犯所有供犯罪所用之物或犯
    罪所得之物，亦為沒收諭知（最高法院91年度臺上字第5583
    號、89年度臺上字第6946號判決參照），故被告林欣樺既為
    本件幫助犯，就扣案包裝盒部分自不應於其主文項下另諭知
    沒收。至扣案之印章1個及信封紙袋、掛號函件收據、函件
    貼紙各1批等物，並無證據證明係供前揭論罪科刑之犯罪或
    預備犯罪所用，或因犯罪所得之物，且均非違禁物，爰均不
    予宣告沒收，附此敘明。
據上論斷，應依刑事訴訟法第299條第1項前段，著作權法第80條
之2第2項、第96條之1第2款、第98條前段，商標法第82條、第83
條，刑法第11條、第30條第1項、第2項、第41條第1項前段、第
55條前段，判決如主文。
本案經檢察官謝雨青到庭執行職務。
中    華    民    國   100    年    12    月    20    日
                  刑事第十一庭  法  官  林瑋桓
以上正本證明與原本無異。
如不服本判決應於收受送達後10日內向本院提出上訴書狀，並應
敘述具體理由；其未敘述上訴理由者，應於上訴期間屆滿後20日
內向本院補提理由書（均須按他造當事人之人數附繕本）「切勿
逕送上級法院」。告訴人或被害人如對於本判決不服者，應具備
理由請求檢察官上訴，其上訴期間之計算係以檢察官收受判決正
本之日期為準。
                                書記官  鄭伊芸
中    華    民    國   100    年    12    月    20    日
錄本案所犯法條全文
著作權法第80條之2第1、2項
著作權人所採取禁止或限制他人擅自進入著作之防盜拷措施，未
經合法授權不得予以破解、破壞或以其他方法規避之。
破解、破壞或規避防盜拷措施之設備、器材、零件、技術或資訊
，未經合法授權不得製造、輸入、提供公眾使用或為公眾提供服
務。
著作權法第96條之1
有下列情形之一者，處 1 年以下有期徒刑、拘役，或科或併科
新臺幣 2 萬元以上 25 萬以下罰金：
一、違反第 80 條之 1 規定者。
二、違反第 80 條之 2 第 2 項規定者。
商標法第82條
明知為前條商品而販賣、意圖販賣而陳列、輸出或輸入者，處
1 年以下有期徒刑、拘役或科或併科新臺幣 5 萬元以下罰金。